【裁判字號】    95,訴,7567
【裁判日期】    951222
【裁判案由】    返還借款
【裁判全文】
臺灣臺北地方法院民事判決              95年度訴字第7567號
原      告  丙○○
被      告  甲○○  原住花蓮縣.
            乙○○
上列當事人間返還借款事件，本院於中華民國九十五年十二月八
日言詞辯論終結，判決如下：
    主  文
被告應給付原告新台幣貳佰壹拾柒萬元，及自民國九十一年七月
十六日起至清償日止，按年息百分之五計算之利息。並自本判決
送達被告時起算，共分四十四期給付，前四十三期，每期於每月
給付原告新台幣伍萬元，第四十四期給付原告新台幣貳萬元，如
被告遲誤一期履行，其後之期間視為已到期。
訴訟費用由被告負擔。
本判決於原告以新台幣柒拾貳萬參仟參佰參拾肆元供擔保後，得
假執行。
    事實及理由
壹、程序方面：
一、按訴狀送達後，原告不得將原訴變更或追加他訴。但有下列
    各款情形之一者，不在此限：一、被告同意者。二、請求之
    基礎事實同一者。三、擴張或減縮應受判決事項之聲明者。
    四、因情事變更而以他項聲明代最初之聲明者。五、該訴訟
    標的對於數人必須合一確定時，追加其原非當事人之人為當
    事人者。六、訴訟進行中，於某法律關係之成立與否有爭執
    ，而其裁判應以該法律關係為據，並求對於被告確定其法律
    關係之判決者。七、不甚礙被告之防禦及訴訟之終結者。民
    事訴訟法第255條第1項定有明文。查原告起訴聲明為：「被
    告應給付原告新臺幣（下同）2,500,000元，及自民國92年7
    月15日起至清償日止，按年息百分之五計算之利息」嗣於起
    訴狀送達被告後，於95年8月25日言詞辯論期日以言詞減縮
    訴之聲明，就利息部分改為自93年7月16日起至清償日止，
    按年息百分之五計算利息。復於95年9月8日言詞辯論期日以
    言詞減縮及擴張聲明為：「被告應給付原告2,170,000元，
    及自91年7月16日起至清償日止按年息百分之五計算之利息
    。」 ，揆諸上開規定第三款，應予准許。
二、本件被告均未於言詞辯論期日到場，核無民事訴訟法第386
    條所列各款情形，應依原告之聲請，由其一造辯論而為判決
    。
貳、原告主張：
一、被告甲○○、乙○○二人於91年7月15日，共同向原告借貸2
    ,500,000 元，並承諾於92年7月15日清償，被告除上開2,50
    0,000元借款外，另曾向原告借貸多筆款項尚未償還，並有
    被告甲○○於89年4月3日、93年6月15日、94年12月24日簽
    發，用以償還其積欠原告他筆債務，合計票面金額800,000
    元之未兌現票據四紙。準此，被告二人合計向原告借款3300
    ,000 元，自借款日起被告即未給付利息，本金部分至93年7
    月已償還1130,000元，尚積欠2170,000元，未料屆期不為清
    償，經原告一再催討，均置之不理。縱認被告曾經交付原告
    部分款項，亦係用以清償伊積欠原告之他筆債務，而與系爭
    借款債務無涉。退萬步言，縱認被告曾經基於系爭借款而交
    付部分款項予原告，惟被告二人向原告借貸系爭2500,000
    元款項之際，曾表明同意就系爭借款給付按照銀行利率計算
    之利息，則依法定利息年息百分之五計算，僅系爭借款本身
    ，每年之利息金額即達125,000元之多，自被告二人向原告
    借款至今四年之利息，合計亦有500,000元之鉅，則被告縱
    曾給付原告部分款項，亦應依民法第323條規定先行抵充利
    息，有餘額始得用以抵償借款本金，被告辯稱系爭借款業已
    一部清償云云，並非事實。
二、聲明：（一）被告應給付原告2,170,000元，及自91年7月16
    日起至清償日止按年息百分之五計算之利息。（二）原告願
    供擔保，請准予假執行。
參、被告方面：
一、乙○○雖未於言詞辯論期日到庭陳述，惟據其書狀陳述則以
    ：被告甲○○雖向原告借款，但被告先前已陸續清償借款本
    息起過1,690,000元，且原告係從事珠寶買賣，被告甲○○
    曾多次介紹客戶予原告，交易金額達數百萬元，原告亦允諾
    依交易金額給付10％比例之佣金予被告作為報酬並抵償借款
    ，原告主張被告並未清償借款，顯非實在。又被告現無工作
    且年事已高，經濟拮据，實無力一次付清剩餘借款，請准被
    告分期清償等語置辯。並聲明：原告之訴駁回。
二、被告甲○○則未於言詞辯論期日到場，亦未提出書狀作何聲
    明或陳述。
肆、得心證之理由：
一、原告主張之事實，業據其提出借據影本為證，被告甲○○復
    未提出任何書狀以供本院斟酌；被告乙○○雖不爭執上開借
    據真正，惟以上開辯詞資為抗辯。
二、查被告乙○○所辯被告甲○○曾多次介紹客戶予原告，交易
    金額達數百萬元，原告亦允諾依交易金額給付10％比例之佣
    金予被告作為報酬並抵償借款，被告甲○○介紹劉雲華向原
    告購買珠寶三百多萬元，被告甲○○可以該佣金抵銷對原告
    之欠款一節，業為原告所否認，雖被告乙○○舉證人劉雲華
    為證，惟證人劉雲華經本院依址通知到庭作證時，因劉雲華
    遷移地址不明而無法送達，有退回之送達回證附卷可稽，此
    外被告乙○○復未舉證以實其說，應認被告此部分辯詞不足
    採。
三、又查被告乙○○辯稱伊已陸續清償等語，經查證人李偉誠於
    本院證稱，伊去年始知被告二人向原告借錢，伊看過被告乙
    ○○二次把錢放進紅包袋內，交給原告等語（見卷第30頁）
    ，原告則自認被告乙○○一月份時給伊五萬元，七月份時給
    伊三萬元之事實，再查原告主張被告二人共向伊借3,300,00
    0元，已償還1,050,000元，再加上上開80,000元，共償還1,
    130,000元，被告尚有2,170,000元未給付等情，原告復提出
    本票及支票暨退票理由單影本為憑，被告亦未再提出任何書
    狀及陳述，應認原告之主張為真正。
四、原告依消費借貸契約請求被告給付借款2,170,000元及如主
    文第1項所示之法定遲延利息，為有理由，應予准許。
五、按判決所命之給付，其性質非長期間不能履行，或斟酌被告
    之境況，兼顧原告之利益，法院得於判決內定相當之履行期
    間或命分期給付。經原告同意者，亦同。法院依前項規定，
    定分次履行之期間者，如被告遲誤一次履行，其後之期間視
    為亦已到期。履行期間，自判決確定或宣告假執行之判決送
    達於被告時起算。民事訴訟法第396條第1、2、3項定有明文
    。查被告乙○○已退休，每年一月、七月各領一次退休俸等
    情，已據證人李偉誠於本院證述在卷，且被告乙○○年事已
    高（31年10月25日生），被告甲○○為被告乙○○之妻，亦
    有原告提出戶籍謄本為證，故本院斟酌被告之現況，及原告
    並表示同意被告一個月還伊五萬元等語，爰定被告二人應自
    本判決送達被告時起算，共分四十四期給付，前四十三期，
    每月給付原告50,000元，第四十四期給付20,000元，如被告
    遲誤一期履行，其後之期間視為已到期。
六、假執行之宣告：原告陳明願供擔保，請求宣告假執行，核無
    不合，茲酌定相當之擔保金額，予以准許。
七、因本案事證已臻明確，兩造其餘主張陳述及所提之證據，經
    審酌後，認與本判決結果無影響，爰不一一論駁，附此敘明
    。
伍、結論：本件原告之訴為有理由，依民事訴訟法第385條第1項
    前段、第78條、第85條第1項前段、第396條第1、2、3項、
    第390條第2項，判決如主文。
中    華    民    國    95    年    12    月    22    日
                  民事第二庭    法  官  黃雯惠
以上正本係照原本作成。
如對本判決上訴，須於判決送達後20日內向本院提出上訴狀。
中    華    民    國    95    年    12    月    22    日
                                書記官  林玗倩


司法院資訊處製作；財團法人民間司法改革基金會備份。
